臺灣臺北地方法院刑事判決　　　　　　　 92年度訴字第485號
公　訴　人　臺灣臺北地方法院檢察署檢察官
被　　　告　丙○○原名林文豐.
　　　　　　　　　　　樓
選任辯護人　唐迪華律師
被　　　告　丁○○
　　　　　　　　　　（現於臺灣臺北監獄執行中）
選任辯護人　劉興業律師
被　　　告　甲○○
上列被告因偽造貨幣等案件，經檢察官提起公訴（九十一年度偵
緝字第一三一號、第四六二號、九十一年度偵字第一二二一四號
），戊○判決如下：
    主      文
丙○○故買贓物，處有期徒刑參月；又共同偽造全民健康保險卡
，足以生損害於公眾，處有期徒刑參月，如附表一編號(一)所示之
物沒收；又連續行使偽造私文書，足以生損害於他人，處有期徒
刑陸月，如附表一編號(二)至(六)所示之物均沒收；又連續行使偽造
通用紙幣，處有期徒刑貳年，如附表一編號(七)所示之物均沒收。
應執行有期徒刑貳年拾月，如附表一編號(一)至(七)所示之物均沒收
。
丁○○共同連續意圖為自己不法之所有，以詐術使人將本人之物
交付，處有期徒刑伍月，如易科罰金，以銀元參佰元即新臺幣玖
佰元折算壹日；又收受後方知為偽造之通用紙幣而仍行使，處罰
金銀元肆仟元，如易服勞役，以新臺幣壹仟元折算壹日，如附表
一編號(七)所示之物沒收。
甲○○連續意圖為自己不法之所有，以詐術得財產上不法之利益
，處有期徒刑伍月，如易科罰金，以銀元參佰元即新臺幣玖佰元
折算壹日。
    事      實
一、丙○○（原名林文豐）明知楊國輝所有之國民身分證一張（
    係楊國輝於民國八十三年三月九日申請換發，並於八十四年
    十一月初遭竊之贓物）係屬來路不明之贓物，竟仍於九十年
    六月初，基於故買贓物之犯意，在臺北市○○區○○街與承
    德路口，以新臺幣（下同）一千元之價格，向真實姓名年籍
    不詳、自稱「林大哥」之成年男子購得上開身分證。另與「
    林大哥」基於偽造特種文書之犯意聯絡，委由「林大哥」代
    為偽造健康保險卡（下稱健保卡），並於九十年六月中旬，
    在臺北市○○區○○街與承德路口，以一千元之代價向「林
    大哥」購買偽造完成之林文豐健保卡一張（流水號：000000
    00），而共同偽造前述健保卡，足以生損害於中央健康保險
    局對於全民健保資料管理之正確性。
二、丙○○購得前揭楊國輝國民身分證後，竟意圖為自己不法之
    利益，基於詐欺得利及行使偽造私文書之概括犯意，於九十
    年七月間委請不知情之刻印店業者代為刻製楊國輝印章一枚
    ，而偽造該印章，繼而於九十年七月四日持上開楊國輝身分
    證及印章，冒用「周榮得」名義，自稱受楊國輝委託，連續
    向中華電信股份有限公司（下稱中華電信公司）申辦000000
    0000、00000000000號行動電話門號，並於中華電信股份有
    限公司營運處行動電話業務（租用/異動）申請書二紙上各
    偽造楊國輝簽名二枚、楊國輝印文一枚、周榮得簽名及指印
    各二枚，並於同意書二紙上各偽造楊國輝簽名及印文各一枚
    、周榮得簽名及指印各一枚（詳如附表一編號(二)至(五)所示）
    ，並提出予中華電信公司而行使，致使中華電信公司誤信係
    確楊國輝本人委託「周榮得」申辦行動電話門號，因而陷於
    錯誤，同意予以辦理並提供電信服務，足以生損害於楊國輝
    、周榮得及中華電信公司，丙○○嗣並連續持上開門號撥打
    通話，因而詐得共計一萬九千八百四十一元通信費用之財產
    上不法利益。
三、丙○○又承前詐欺犯意，與丁○○基於意圖為自己不法所有
    之犯意聯絡（丙○○另基於意圖為自己不法利益之犯意），
    於九十年七月間（起訴書載為九十一年七月十九日），二人
    向己○○、庚○○佯稱可帶渠等前往電信公司申辦行動電話
    門號，辦妥後將以現金收購等語，己○○、庚○○因當時經
    濟情況窘困，未多加思索後續通話費用負擔問題，乃信以為
    真，出面向中華電信公司、和信電訊股份有限公司（下稱和
    信公司）、臺灣大哥大股份有限公司（下稱臺灣大哥大公司
    ）申辦行動電話門號及購買行動電話機具共計二十個（具）
    ，俟辦妥後，丙○○、丁○○再先後多次以每個門號五百至
    一千二百元不等之低價，向己○○、庚○○全數收購詐得前
    揭門號及電話，致己○○、庚○○陷於錯誤，而交付可供通
    訊，並於一定條件可以轉讓，而具財產價值之SIM卡二十枚
    ，及行動電話機具二十支。丙○○、丁○○取得前揭SIM卡
    後，除一枚SIM卡（門號：0000000000）由丙○○留下自行
    使用外，並於九十年七月二十六日將其餘十九枚SIM卡出售
    予明知該卡片（門號）係屬贓物之甲○○，甲○○故買該贓
    物後，嗣並意圖為自己不法之利益，或轉售前開SIM予其他
    不詳之人連續撥打，或供己撥用，致中華電信公司、和信公
    司、臺灣大哥大公司均陷於錯誤，准許持有該SIM卡之人撥
    打使用，己○○、庚○○所申辦之門號因而積欠大量通話費
    用未償（各該申辦門號號碼及欠費情形，詳如附表二），丙○○、甲○○以此方式詐得相當於通信費用之財產上不法利
    益。
四、另丙○○基於行使偽鈔之目的，意圖供行使之用，於九十年
    七月二十七日晚間十時許，在臺北市○○區○○路與安和路
    口國泰醫院附近，向綽號「小毛」之真實姓名年籍不詳男子
    ，以三千元之價格購買偽造之新臺幣五百元通用紙鈔九張（
    紙鈔號碼為EK654305WF、EK654305WF、EK654306WF、AL7644
    79ZH、EK654310WF、EK654307WF、EK654302WF，其餘二張號
    碼不詳）而收集之，並於同日隨後在臺北市松山區○○○路
    與東興街口，將其中六紙偽鈔（號碼EK654305WF、EK654305
    WF、EK654306WF、AL764479ZH、EK654310WF，另一號碼不詳
    ）交予當時不知偽鈔來源、亦無行使或收集偽鈔犯意之丁○○代為保管。嗣二人於同日搭乘計程車前往臺北市○○○路
    「全球影城」，下車時，丙○○遂指示丁○○以偽鈔支付車
    資，丁○○於斯時已知悉所持有者為偽鈔，竟仍配合抽出五
    百元偽鈔一紙（號碼不詳）交予不知情之計程車司機而行使
    ，用以支付車資。同日晚間十一時許，二人抵達「全球影城
    」後，丙○○復基於前述行使偽鈔之同一概括犯意，將偽鈔
    二紙（號碼為EK654307WF、EK654302WF）交予不知為偽鈔之
    甲○○而行使，用以償還其先前積欠甲○○之欠款。嗣經警
    於翌（二十八）日凌晨零時二十分許，在臺北市松山區○○○路、東興路口盤檢查獲，並自丙○○身上扣得楊國輝遺失
    之身分證一枚、偽造之楊國輝與丙○○健保卡各一枚、行動
    電話SIM卡一枚；於甲○○身上扣得偽造五百元紙鈔二紙（
    號碼為EK654307WF、EK654302WF）、SIM卡三枚；並於丁○○身上扣得偽鈔五張（號碼EK654305WF、EK654305WF、EK65
    4306WF、AL764479ZH、EK654310WF）、SIM卡三枚，始悉上
    情。
五、案經臺北市政府警察局松山分局報請臺灣臺北地方法院檢察
    署檢察官偵查起訴。
    理      由
一、認定犯罪事實之依據：
    訊據被告丙○○、丁○○、甲○○對於上開事實均坦承不諱
    （見戊○卷(三)第九十四至九十五頁），核與證人楊國輝、己○○、己○○、庚○○、乙○○證述相符（見九十年度偵字
    第一五九一二號卷第十五頁反面、第十七頁反面、第十九頁
    反面、第一一二頁反面、第一一三頁、九十一年度偵緝字第
    一三一號卷第二九頁反面、第三○頁），並有扣案楊國輝身
    分證一枚、偽造之楊國輝、林文豐健保卡一枚、SIM卡七枚
    、偽鈔七張可證，復有中央健康保險局九十二年十二月二十
    九日健保承字第0920020434號函（見戊○卷(一)第一一五頁）
    、臺灣大哥大公司九十一年九月十七日法警字第09130218號
    函、和信公司九十一年九月二十三日回函、中華電信公司臺
    灣北區電信分公司臺北北區營運處九十一年十月三日北北服
    字第91C0600946號函、中華電信公司臺灣北區電信分公司文
    山營運處九十一年十月八日文服務字第91C0600117號函（見
    九十一年度偵緝字第一三一號卷第四六、五○、六五、六七
    ）、中華電信公司臺灣北區電信分公司文山營運處九十一年
    九月二十三日文服務字第91C0000000號、九十二年十一月十
    八日文服務字第92C0000000號、九十三年十一月三十日文服
    務字第93C0600033號函（見同上偵緝卷第六一頁、戊○卷(一)
    第八七頁、第一九六頁）、內政部警政署刑事警察局九十三
    年一月八日刑紋字第0920236377號指紋鑑驗書（見戊○卷(一)
    第一一八頁）、中央印製廠九十二年十二月十六日中印發字
    第0920005895號函（見戊○卷(一)第一一三頁）在卷可稽，核
    與被告自白相符。本件事證明確，被告犯行堪以認定，應依
    法論科。
二、論罪科刑之理由：
  (一)被告等行為後，中華民國刑法已於九十四年二月二日修正公
    布，並於九十五年七月一日施行，關於刑法變更後之新舊法
    律適用問題，均應依修正後刑法第二條第一項：「行為後法
    律有變更者，適用行為時之法律。但行為後之法律有利於行
    為人者，適用最有利於行為人之法律」之規定，依「從舊從
    輕」原則決定；且比較時應就罪刑有關之共犯、未遂犯、想
    像競合犯、牽連犯、連續犯、結合犯，以及累犯加重、自首
    減輕暨其他法定加減原因（如身分加減）與加減例等一切情
    形，綜其全部罪刑之結果而為比較（最高法院九十五年五月
    二十三日九十五年度第八次刑庭會議決議參照）。而所謂法
    律應一體適用或禁止一部適用者，乃指相同法條內之要件及
    效果不應割裂適用，若屬兩相獨立之法條，縱屬相同法典內
    ，若各有不同之要件及法律效果，又無相牽連之情形，而經
    分別修正者，自無禁止各別條文單獨依修正前後規定比較其
    輕重之必要；且所謂法律變更，應指法律適用之實質變更，
    即刑法規範狀態之變更，對行為人方有所謂「有利」及「不
    利」之情形，故若不涉及犯罪構成要件之刑罰加重或減輕事
    由，自應逕適用裁判時之現行法律，而無依刑法第二條第一
    項為新舊法比較適用之必要。茲就本件所涉及之新舊法比較
    適用問題析述如下：
  1.本件刑法第三百四十九條第二項、第二百十二條、第三百三
    十九條第一項、第二項、第一百九十六條第一項、第二項之
    罪，其法定刑均有罰金刑之規定。而修正後刑法施行法增訂
    第一條之一規定：「中華民國九十四年一月七日刑法修正施
    行後，刑法分則編所定罰金之貨幣單位為新臺幣。九十四年
    一月七日刑法修正時，刑法分則編未修正之條文定有罰金者
    ，自九十四年一月七日刑法修正施行後，就其所定數額提高
    為三十倍。但七十二年六月二十六日至九十四年一月七日新
    增或修正之條文，就其所定數額提高為三倍」，與罰金罰鍰
    提高標準條例第一條，因所規定之罰金最高額度相同，並無
    輕重之分，故非刑罰法令之變更，尚無刑法第二條第一項比
    較新舊法之適用，應逕適用裁判時之刑法施行法第一條之一
    （最高法院九十五年度第二十一次刑事庭會議決議參照）。
    另刑法第三十三條第五款修正為：「主刑之種類如下：五、
    罰金：新臺幣一千元以上，以百元計算之」，與被告行為時
    之刑罰法律，即罰金罰鍰提高標準條例第一條前段規定之提
    高倍數十倍及修正前刑法第三十三條第五款規定之罰金最低
    額一元相比較，新舊法關於上開刑法第三百四十九條第二項
    、第二百十二條、第三百三十九條第一項、第二項、第一百
    九十六條第一項、第二項之罪，所得科處罰金之最高額並無
    不同規定，然新法將該罪所得科處之罰金最低額提高為一千
    元，因此，比較上述修正前、後之刑罰法律，自以被告行為
    時之刑法第三十三條第五款規定較有利於被告。
  2.刑法第五十六條「連續數行為而犯同一之罪名者，以一罪論
    。但得加重其刑至二分之一」之連續犯規定，於修正後業已
    刪除。本件被告丙○○多次行使偽造私文書、行使偽造通用
    紙幣之行為，及其與被告丁○○、甲○○之多次詐欺取財（
    得利）犯行，其相同行為之犯罪時間緊接、方法相同，觸犯
    構成要件相同之罪名，於修正前應各依連續犯之規定分別論
    以一罪，依新法則應予分論併罰，比較新舊法結果，認適用
    新法對被告並非較為有利。
  3.修正前刑法第五十五條後段關於牽連犯之規定，於修正後業
    已刪除，本件被告丙○○所犯行使偽造私文書罪、詐欺取財
    罪、詐欺得利罪，其目的無非在於詐取行動電話、SIM卡及
    相當於通話費用之不法利益，及被告甲○○所犯故買贓物罪
    與詐欺得利罪，目的亦在詐取通話利益，其二人所犯上開各
    罪間具有修正前刑法第五十五條之牽連關係，應從一最重之
    罪處斷，惟刑法修正後各罪則應予分論併罰。經比較之結果
    ，認適用修正前牽連犯之規定，對被告丙○○、甲○○較為
    有利。
  4.關於宣告多數有期徒刑而應定其應執行刑者，修正前刑法第
    五十一條第五款之規定為：「宣告多數有期徒刑者，於各刑
    中之最長期以上，各刑合併之刑期以下，定其刑期。但不得
    逾二十年」，該條修正後則規定為：「宣告多數有期徒刑者
    ，於各刑中之最長期以上，各刑合併之刑期以下，定其刑期
    。但不得逾三十年」，而將有期徒刑合併定應執行刑之上限
    提高為三十年，是經比較前開新舊法之結果，認適用修正後
    數罪併罰定應執行刑之規定，對被告丙○○並非較為有利，
    自應依被告丙○○行為時即修正前之規定論處。
  5.刑法第二十八條共同正犯之規定，於修正前規定為：「二人
    以上共同實施犯罪之行為者，皆為正犯」，修正施行後之規
    定為：「二人以上共同實行犯罪之行為者，皆為正犯」；刑
    法第五十九條原規定：「犯罪之情狀可憫恕者，得酌量減輕
    其刑」，修正施行後則規定為：「犯罪之情狀顯可憫恕者，
    認科以最低刑度仍嫌過重者，得酌量減輕其刑」，上開刑法
    第二十八條、第五十九條條文之修正均屬法理之明文化，對
    被告而言並無有利或不利之情形，自無新舊法比較之問題，
    而應逕行適用裁判時法，併予指明。
  (二)按刑法第一百九十六條第一項之犯罪態樣有三，其一為單純
    行使偽造變造幣券罪；次一為意圖供行使之用而收集偽造變
    造幣券罪；再一則為意圖供行使之用而交付偽造變造幣券罪
    。其中第二、三種態樣，行為人於意圖供行使之用而收集後
    ，復以行使之意思而交付於人，其中收集之低度行為，為交
    付之高度行為所吸收，不另論罪。刑法第一百九十六條第一
    項意圖供行使之用而收集偽造幣券罪，以行為人有供行使之
    用之意圖為前提要件，而所謂收集，係指收買、受贈、互換
    等一切行為，在收取之前即有行使之犯罪意思者而言（最高
    法院九十年臺上字第二五○○號判決參見）。
  1.核被告丙○○就犯罪事實「一」所為，係犯刑法第三百四十
    九條第二項之故買贓物罪、第二百十二條之偽造特種文書罪
    ；其就犯罪事實「二」所為，係犯刑法第二百十六條、第二
    百十條之行使偽造私文書罪、第三百三十九條第二項之詐欺
    得利罪；其就犯罪事實「三」所為，係犯刑法第三百三十九
    條第一項、第二項之詐欺取財罪及詐欺得利罪；其就犯罪事
    實「四」所為，係犯刑法第一百九十六條第一項之行使偽造
    通用紙幣罪。起訴書雖未敘及被告丙○○前揭犯罪事實(二)之
    犯行，惟業經公訴人於九十三年十一月十六日以補充理由書
    補充該部分事實在卷（見戊○卷(一)第二○九頁），且該部分
    事實與前開犯罪事實「三」部分具有連續犯及牽連犯之裁判
    上一罪關係，而為起訴效力所及，戊○自得併予審理。被告
    丙○○就犯罪事實「一」之偽造特種文書犯行，與「林大哥
    」有犯意聯絡及行為分擔，其就犯罪事實「三」之詐欺取財
    犯行，亦與被告丁○○有犯意聯絡及行為分擔，均為共同正
    犯。被告丙○○偽造楊國輝之印章，並於行動電話申請書及
    同意書上偽造楊國輝及「周榮得」之簽名、印文、指印而偽
    造該私文書，完成後持向中華電信公司人員行使，其偽造印
    章、印文、署押之行為，為偽造私文書之階段行為，其偽造
    私文書之行為復為嗣後提出行使之高度行為所吸收，均不另
    論罪。被告丙○○意圖供行使之用而向綽號「小毛」之人購
    買偽鈔，並交付予不知情之丁○○代為保管，嗣又指示丁○○將偽鈔一紙交予計程車司機而行使，又將偽鈔二紙償還予
    被告甲○○，其收集、交付偽鈔之行為均為嗣後行使偽鈔之
    高度行為所吸收，不另論罪。被告丙○○多次行使偽造私文
    書、多次詐欺取財、詐欺得利犯行，暨二次行使偽造紙鈔之
    犯行，其各該犯罪之犯罪時間緊接，方法相同，觸犯構成要
    件相同之罪名，應各依修正前刑法連續犯之規定論以一罪，
    並依法加重其刑。被告丙○○所犯上開連續行使偽造文書罪
    、連續詐欺取財罪、連續詐欺得利罪間，互有方法結果之牽
    連關係，應依修正前刑法第五十五條後段牽連犯之規定，從
    一最重之連續行使偽造私文書罪處斷。被告丙○○就犯罪事
    實「一」所犯之故買贓物罪、變造特種文書罪，及就犯罪事
    實「二」、「三」所犯之連續行使偽造私文書罪，暨就犯罪
    事實「四」所犯之連續行使偽造通用紙鈔罪，其犯意各別，
    行為互殊，應予分論併罰。
  2.核被告丁○○就犯罪事實「三」所為，係犯刑法第三百三十
    九條第一項之詐欺取財罪；其就犯罪事實「四」所為，係犯
    刑法第一百九十六條第二項之收受後方知為偽造之通用紙幣
    而仍行使罪。其就犯罪事實「三」之詐欺取財犯行，與被告
    丁○○有犯意聯絡及行為分擔，為共同正犯。起訴書雖認被
    告丁○○係犯刑法第一百九十六條第一項之罪，惟業據到庭
    實施公訴之公訴人更正為同條第二項之罪（見戊○卷(三)第九
    四頁反面），戊○尚無庸變更法條而得予以審理。被告丁○○多次詐欺取財之犯行，其犯罪時間緊接，方法相同，觸犯
    構成要件相同之罪名，應依修正前刑法連續犯之規定論以一
    罪，並依法加重其刑。其所犯上開二罪，其犯意各別，行為
    互殊，應予分論併罰。
  3.核被告甲○○就犯罪事實「三」所為，係犯刑法第三百四十
    九條第二項之故買贓物罪、第三百三十九條第二項之詐欺得
    利罪。其多次詐欺得利犯行，時間緊接，方法相同，觸犯構
    成要件相同之罪名，應依修正前刑法連續犯之規定論以一罪
    ，並依法加重其刑。被告甲○○所犯上開二罪間，有方法結
    果之牽連關係，該二罪之法定刑完全相同，應依修正前刑法
    第五十五條後段牽連犯之規定，從一犯罪情節較重之連續詐
    欺得利罪處斷。
  (三)戊○斟酌被告丙○○前未曾受有期徒刑以上刑之宣告，有臺
    灣高等法院被告前案紀錄表在卷可稽，足見其素行尚非不佳
    ；參以其以三千元之價格購得偽造之五百元紙鈔九張，對外
    僅行使其中三張，對於國家貨幣制度固有一定程度侵害，惟
    旋遭查獲，其收集偽鈔之數量非鉅，亦未大量行使外流，客
    觀上其犯行尚堪憫恕，而刑法第一百九十六條第一項之罪，
    其法定刑為三年以上、十年以下有期徒刑，依被告丙○○行
    為所侵害法益之程度，認縱科以法定最低刑度即有期徒刑三
    年，猶嫌過重，爰依修正後刑法第五十九條規定，就其所犯
    刑法第一百九十六條第一項之行使偽造通用紙幣罪部分減輕
    其刑，其同時有刑之加重、減輕事由，依法應先加後減之。
    從而審酌被告三人之犯罪動機、目的、手段，智識程度、渠
    等侵害法益之程度，暨犯後均坦承犯行之態度等一切情狀，
    分別量處如主文所示之刑，並就被告丙○○所犯各罪定其應
    執行刑。關於易科罰金部分，修正前刑法第四十一條第一項
    前段係規定：「犯最重本刑為五年以下有期徒刑以下之刑之
    罪，而受六個月以下有期徒刑或拘役之宣告，因身體、教育
    、職業、家庭之關係或其他正當事由，執行顯有困難者，得
    以一元以上三元以下折算一日，易科罰金」，而斯時易科罰
    金之折算標準，依修正前罰金罰鍰提高標準條例第二條（該
    條規定現已刪除）規定，係就其原定數額提高為一百倍折算
    一日，並依現行法規所定貨幣單位折算新臺幣條例第二條折
    算為新臺幣，則適用舊法之結果，易科罰金之折算標準應以
    銀元一百元至三百元即新臺幣三百元至九百元折算一日；惟
    修正後刑法第四十一條第一項前段則規定：「犯最重本刑為
    五年以下有期徒刑以下之刑之罪，而受六個月以下有期徒刑
    或拘役之宣告者，得以新臺幣一千元、二千元或三千元折算
    一日，易科罰金」，經比較新舊法之結果，認適用新法對被
    告並非較為有利。爰依修正前易科罰金之規定，就對被告丁○○、甲○○所宣告之有期徒刑諭知易科罰金之折算標準。
    又關於易服勞役之折算標準，修正前刑法第四十二條第二、
    三項係規定「易服勞役以一元以上三元以下，折算一日。但
    勞役期限不得逾六個月」、「罰金總額折算逾六個月之日數
    者，以罰金總額與六個月之日數比例折算」，其易服勞役之
    折算標準，依修正前罰金罰鍰提高標準條例第二條前段規定
    ，係就其原定數額提高為一百倍折算一日，是依被告行為時
    之易服勞役折算標準，係以銀元三百元即新臺幣九百元折算
    一日；惟修正後刑法第四十二條第三、五項則規定為：「易
    服勞役以新臺幣一千元、二千元、三千元折算一日。但勞役
    期限不得逾一年」、「罰金總額折算逾一年之日數者，以罰
    金總額與一年之日數比例折算」，係以新臺幣一千元、二千
    元、三千元之標準折算一日。經比較新舊法，以新法之易服
    勞役折算標準較有利於被告。爰依修正後易服勞役之折算標
    準，就對被告丁○○所宣告之罰金刑諭知易服勞役之折算標
    準。被告丙○○辯護人雖為被告丙○○求為緩刑之宣告，惟
    被告丙○○本件所犯各罪經定其應執行刑之結果，已逾有期
    徒刑二年，與刑法第七十四條得宣告緩刑之要件不合，自無
    從斟酌緩刑之宣告，併予敘明。
三、沒收之宣告：
    附表一編號(一)所示之偽造林文豐全民健康保險卡一張，係被
    告丙○○所有因犯罪所得之物，應依刑法第三十八條第一項
    第三款宣告沒收；同附表編號(二)至(六)所示偽造之印文、署押
    及印章，不問屬於犯人與否，均依刑法第二百十九條諭知沒
    收；偽造之新臺幣五百元紙鈔九張，雖僅扣案七張（號碼各
    為：EK654305WF、EK654305WF、EK654306WF、AL764479ZH、
    EK654310WF、EK654307WF、EK654302WF），惟按刑法第二百
    條規定偽造、變造之通用貨幣、紙幣、銀行券、減損分量之
    通用貨幣及前條（第一百九十九條）之器械原料，不問屬於
    犯人與否，沒收之，該沒收之規定為對於刑法第三十八條之
    特別規定，係採必須沒收之義務沒收主義，不以其已經扣押
    為必要（最高法院九十年臺上字第三二八○號判決參照）。
    爰依刑法第二百條規定，就該偽鈔九張一併諭知沒收。至於
    扣案楊國輝國民身分證一張，係屬楊國輝所有而遭竊之物，
    且經楊國輝領回，有贓物認領保管收據在卷可考（見九十年
    度偵字第一五九一二號卷第二二頁），尚不得宣告沒收。
四、公訴意旨另以：丙○○明知係贓物，於九十年六月初向綽號
    「林大哥」之真實姓名年籍不詳男子，以一千元之代價，除
    購買楊國輝於八十四年十一月初遺失之國民身分證外，尚購
    買偽造之楊國輝健保卡一枚，而認被告丙○○此部分另涉犯
    刑法故買贓物罪。惟按刑法上所謂贓物，係指於財產權之犯
    罪所得之物而言，即該罪原在防止因竊盜、詐欺，侵占各罪
    被奪取或侵占之物難於追及或回復，故其前提要件，必須犯
    前開各罪所得之物，始得稱為贓物（最高法院二十八年上字
    第三六二九號、四十一年臺非字第三六號判例參照），查該
    楊國輝健保卡所填投保單位代號係屬錯誤，而非真正之楊國
    輝健保卡，此據楊國輝指訴綦詳，並有中央健康保險局九十
    二年十二月二十九日健保承字第○九二○○二○四三四號函
    在卷可按，公訴人亦認該健保卡係屬偽造，既屬偽造之健保
    卡，自非刑法上因財產權之犯罪所得之贓物，又無證據證明
    被告丙○○有何偽造或行使該健保卡特種文書之犯行（此部
    分亦未經檢察官起訴），自無從以何種罪名相繩。公訴意旨
    認被告買受偽造之楊國輝健保卡，應成立故買贓物罪云云，
    自有未合；惟因該部分事實若成立犯罪，與其他經論罪科刑
    之有罪部分具有事實上一罪之關係，爰不另為無罪之諭知。
據上論斷，應依刑事訴訟法第二百九十九條第一項前段，刑法第
二條第一項前段、第二十八條、第三百四十九條第二項、第二百
十六條、第二百十條、第二百十二條、第二百十九條、第三百三
十九條第一項、第二項、第一百九十六條第一項、第二項、第五
十九條、第四十二條第二項、刑法第三十八條第一項第三款，刑
法施行法第一條之一，修正前刑法第五十六條、第五十五條、第
五十一條第五款、第四十一條第一項前段，修正前罰金罰鍰提高
標準條例第二條，現行法規所定貨幣單位折算新臺幣條例第二條
，判決如主文。
本案經檢察官林達到庭執行職務
中　　華　　民　　國　　96　　年　　5 　　月　　3 　　日
　　　　　　　　　刑事第十一庭  審判長法　官　劉方慈
                                      法　官　鍾淑慧
                                      法  官  林庚棟
附表一：
┌──┬─────────────────┬─────┬─────────┐
│編號│    應  沒  收  之  物  名  稱    │沒收之依據│  備          註  │
├──┼─────────────────┼─────┼─────────┤
│ (一) │偽造之林文豐全民健康保險卡一張（流│刑法第三十│                  │
│    │水號：00000000）                  │八條第一項│                  │
│    │                                  │第三款    │                  │
├──┼─────────────────┼─────┼─────────┤
│ (二) │中華電信股份有限公司營運處行動電話│刑法第二百│申請書影本見戊○卷│
│    │業務（租用/異動）申請書（申請門號 │十九條    │(一)第八十九頁      │
│    │：0000000000）上偽造之楊國輝簽名二│          │                  │
│    │枚、楊國輝印文一枚、周榮得簽名及指│          │                  │
│    │印各二枚                          │          │                  │
├──┼─────────────────┼─────┼─────────┤
│ (三) │同意書上偽造之楊國輝簽名及印文各一│同上      │同意書影本見戊○卷│
│    │枚、周榮得簽名及指印各一枚        │          │(一)第八十八頁      │
├──┼─────────────────┼─────┼─────────┤
│ (四) │中華電信股份有限公司營運處行動電話│同上      │申請書影本見戊○卷│
│    │業務（租用/異動）申請書（申請門號 │          │(一)第九十一頁      │
│    │：0000000000）上偽造之楊國輝簽名二│          │                  │
│    │枚、楊國輝印文一枚、周榮得簽名及指│          │                  │
│    │印各二枚                          │          │                  │
├──┼─────────────────┼─────┼─────────┤
│ (五) │同意書上偽造之楊國輝簽名及印文各一│同上      │同意書影本見戊○卷│
│    │枚、周榮得簽名及指印各一枚        │          │(一)第九○頁        │
├──┼─────────────────┼─────┼─────────┤
│ (六) │偽造之楊國輝印章一枚              │同上      │未扣案            │
├──┼─────────────────┼─────┼─────────┤
│ (七) │偽造之新臺幣五百元紙鈔九張（扣案七│刑法第二百│影本見九十年度偵字│
│    │張，號碼各為：EK654305WF、EK654305│條        │第一五九一號卷第二│
│    │WF、EK654306WF、AL764479ZH、EK6543│          │十八、二十九頁    │
│    │10WF、EK654307WF、EK654302WF，其餘│          │                  │
│    │二張未扣案）                      │          │                  │
└──┴─────────────────┴─────┴─────────┘
附表二：
┌──┬───────┬─────────────────────────┐
│編號│電信公司名稱  │  欠    費    情    形                            │
├──┼───────┼─────────────────────────┤
│ (一) │臺灣大哥大公司│己○○申辦0000000000、0000000000、0000000000、0958│
│    │              │305298、00000000000支門號總欠費金額為25,000元    │
├──┼───────┼─────────────────────────┤
│ (二) │和信公司      │己○○名下三支電話欠費情形：0000000000（欠款49元）│
│    │              │、0000000000（欠款2,613元）、0000000000（欠款37元 │
│    │              │）                                                │
│    │              ├─────────────────────────┤
│    │              │庚○○下三支電話欠費情形：0000000000（欠款6,303元 │
│    │              │）、0000000000（欠款2,706元）、0000000000（無欠款 │
│    │              │    ）                                            │
├──┼───────┼─────────────────────────┤
│ (三) │中華電信公司  │己○○名下五支電話：0000000000、0000000000、092198│
│    │              │6424、0000000000、0000000000，合計欠費：49,214元  │
│    │              ├─────────────────────────┤
│    │              │庚○○名下四支電話：0000000000、0000000000、091128│
│    │              │6091、0000000000，合計欠費：28,917元              │
└──┴───────┴─────────────────────────┘
以上正本證明與原本無異。
如不服本判決應於送達後十日內向戊○提出上訴狀。
           　　 　　　　　　　　      書記官　殷玉芬
中　　華　　民　　國　　96　　年　　  　　月　　  　　日
附錄本案論罪科刑法條全文
中華民國刑法第一百九十六條：
行使偽造、變造之通用貨幣、紙幣、銀行券，或意圖供行使之用
而收集或交付於人者，處三年以上十年以下有期徒刑，得併科五
千元以下罰金。
收受後方知為偽造、變造之通用貨幣、紙幣、銀行券而仍行使，
或意圖供行使之用而交付於人者，處五百元以下罰金。
第一項之未遂犯罰之。
中華民國刑法第二百十條：
偽造、變造私文書，足以生損害於公眾或他人者，處五年以下有
期徒刑。
中華民國刑法第二百十二條：
偽造、變造護照、旅券、免許證、特許證及關於品行、能力服務
或其他相類之證書、介紹書，足以生損害於公眾或他人者，處一
年以下有期徒刑、拘役或三百元以下罰金。
中華民國刑法第二百十六條：
行使第二百十條至第二百十五條之文書者，依偽造、變造文書或
登載不實事項或使登載不實事項之規定處斷。
中華民國刑法第三百三十九條：
意圖為自己或第三人不法之所有，以詐術使人將本人或第三人之
物交付者，處五年以下有期徒刑、拘役或科或併科一千元以下罰
金。
以前項方法得財產上不法之利益或使第三人得之者，亦同。
前二項之未遂犯罰之。
中華民國刑法第三百四十九條：
收受贓物者，處三年以下有期徒刑、拘役或五百元以下罰金。
搬運、寄藏、故買贓物或為牙保者，處五年以下有期徒刑、拘役
或科或併科一千元以下罰金。
因贓物變得之財物，以贓物論。
